【裁判字號】    95,訴,941
【裁判日期】    951019
【裁判案由】    毒品危害防制條例
【裁判全文】
臺灣彰化地方法院刑事判決               95年度訴字第941號
公  訴  人  臺灣彰化地方法院檢察署檢察官
被      告  甲○○
                      號
                    （另案於臺灣彰化監獄彰化分監執行中）
上列被告因毒品危害防制條例案件，經檢察官提起公訴（95年度
毒偵字第1708號），本院判決如下：
    主  文
甲○○施用第一級毒品，累犯，處有期徒刑壹年貳月。
    事  實
一、甲○○曾於民國（下同）89年間，因施用毒品案件，經本院
    以89年度毒聲字第87號裁定送觀察、勒戒，因有繼續施用傾
    向，再經本院以89年度毒聲字第2085號裁定送強制戒治，於
    89年12月11日停止戒治付保護管束，並於90年4 月22日視為
    強制戒治執行完畢。上開案件並經檢察官提起公訴，由本院
    於89年9 月18日以89年度訴字第570 號判決，判處施用第一
    級毒品部分有期徒刑8 月，施用第二級毒品部分有期徒刑4
    月，應執行有期徒刑10月確定，甫於91年3 月16日縮短刑期
    而執行完畢。又於94年間因施用毒品案件，經本院於95年4
    月4 日以94年度訴字第1596號判決，判處施用第一級毒品部
    分有期徒刑1 年，施用第二級毒品部分有期徒刑6 月，應執
    行有期徒刑1 年5 月確定，現正執行中。詎仍不知悔改，復
    基於施用第一級毒品海洛因之犯意，於95年3 月8 日某時，
    在其位於彰化縣埔心鄉○○村○○路○ 段241 巷22號之住處
    ，以將海洛因摻入香菸中以火點燃吸食其煙之方式，施用第
    一級毒品海洛因1 次。嗣於95年3 月12日下午4 時，經其同
    意在彰化縣警察局臺中分局為警採驗尿液結果呈嗎啡陽性反
    應始查悉上情。
二、案經彰化縣警察局田中分局報請臺灣彰化地方法院檢察署檢
    察官偵查起訴。
    理  由
一、訊據被告甲○○對於上揭犯罪事實於本院審理時坦承不諱，
    且被告於95年3 月12日下午4 時許獲案後，經警採集其尿液
    送驗結果，確呈嗎啡陽性反應，有彰化縣警察局田中分局委
    託檢驗尿液代號與真實姓名對照認證單及95年3 月23日報告
    編號00000000號濫用藥物尿液檢驗報告單各1 紙附卷可稽，
    足徵被告之自白與事實相符，堪以採信。再者，被告曾於89
    年間，因施用毒品案件，經本院以89年度毒聲字第87號裁定
    送觀察、勒戒，因有繼續施用傾向，再經本院以89年度毒聲
    字第2085號裁定送強制戒治，於89年12月11日停止戒治付保
    護管束，並於90年4 月22日視為強制戒治執行完畢，亦有臺
    灣高等法院被告全國前案紀錄表及在監在押紀錄表等件附卷
    可按。被告於強制戒治執行完畢釋放後，5 年內再犯毒品危
    害防制條例第10條第1 項之罪，本件事證明確，被告上開犯
    行洵堪認定，應依法論科。
二、核被告甲○○所為，係犯毒品危害防制條例第10條第1 項之
    施用第一級毒品罪。被告為施用第一級毒品海洛因而持有第
    一級毒品之低度行為，應為施用之高度行為所吸收，不另論
    罪。查被告行為後，刑法業於94年2 月2 日修正公布，95年
    7 月1 日起施行。按行為後法律有變更者，適用行為時之法
    律，但行為後之法律有利於行為人者，適用最有利於行為人
    之法律，現行刑法第2 條第1 項定有明文。此條規定乃與刑
    法第1 條罪刑法定主義契合，而貫徹法律禁止溯及既往原則
    ，係規範行為後法律變更所生新舊法律比較適用之準據法，
    本身尚無比較新舊法之問題，應一律適用裁判時之現行刑法
    第2 條規定以決定適用之刑罰法律，先予辨明。又以本次刑
    法修正之比較新舊法，就拘束人身自由之保安處分，有罪刑
    法定原則及法律不溯及既往原則之適用，其因法律變更而發
    生新舊法律之規定不同者，依新法第1 條、第2 條第1 項之
    規定，定其應適用之法律。另就罪刑有關之共犯、未遂犯、
    想像競合犯、牽連犯、連續犯、結合犯，以及累犯加重、自
    首減輕暨其他法定加減原因（如身分加減）與加減例等一切
    情形，本於統一性及整體性原則，應綜其全部罪刑之結果而
    為比較，亦有最高法院95年第8 次刑庭會議決議可資參照。
    修正前第47條有關累犯之規定，係規定：「受有期徒刑之執
    行完畢，或受無期徒刑或有期徒刑一部之執行而赦免後，五
    年以上再犯有期徒刑以上之罪者，為累犯，加重本刑至二分
    之一。」，而修正後第47條則規定：「受徒刑之執行完畢，
    或一部之執行而赦免後，五年以內故意再犯有期徒刑以上之
    罪者，為累犯，加重本刑至二分之一。」，比較修正前後刑
    法第47條之規定，舊法於徒刑執行完畢，或一部之執行而赦
    免後，五年內故意或過失再犯有期徒刑以上之罪者，均為累
    犯，新法則僅於故意犯罪，始構成累犯，然如再犯者係故意
    犯罪，新舊法規定並無不同，應逕適用修正前行為時之舊法
    。查被告於89年間，因施用毒品案件，由本院於89年9 月18
    日以89年度訴字第570 號判決，判處施用第一級毒品部分有
    期徒刑8 月，施用第二級毒品部分有期徒刑4 月，應執行有
    期徒刑10月確定，甫於91年3 月16日縮短刑期而執行完畢，
    有卷附之臺灣高等法院被告前案紀錄表在卷可按，其係故意
    犯罪，五年以內再犯本件竊盜之犯行，是新修正之刑法並無
    較有利於被告，應逕適用修正前之刑法第47條之規定，論以
    累犯，並依法加重其刑。爰審酌被告前有毒品前科，且歷經
    強制戒治處遇措施，均未能知所收斂而遠離毒害，戒毒意志
    尚非堅定，惟念及被告於犯罪後尚能坦承犯行，暨其犯罪之
    動機、目的、手段、施用毒品之期間、次數等一切情狀，量
    處如主文所示之刑，以示懲儆。
據上論斷，應依刑事訴訟法第299 條第1 項前段，毒品危害防制
條例第10條第1 項，刑法第2 條第1 項前段、第11條前段，修正
前刑法第47條，判決如主文。
本案經檢察官郭玄義到庭執行職務。
中    華    民    國    95    年    10    月    19    日
              刑事第二庭  審判長法  官  石馨文
                                法  官  尚安雅
                                法  官  黃齡玉
以上正本證明與原本無異。
如不服本判決，應於判決送達後10日內，向本院提出上訴狀（須
附繕本）。
中    華    民    國    95    年    10    月    19    日
                                書記官  施嘉玫
毒品危害防制條例第10條第1項
施用第一級毒品者，處 6 月以上 5 年以下有期徒刑。


司法院資訊處製作；財團法人民間司法改革基金會備份。
